【裁判字號】    90,易,346
【裁判日期】    901120
【裁判案由】    違反商標法等
【裁判全文】
臺灣彰化地方法院刑事判決                            九十年度易字第三四六號
    公  訴  人  臺灣彰化地方法院檢察署檢察官
    被      告  乙○○
右列被告因違反著作權法案件，經檢察官提起公訴（八十九年度偵字第六九六七號、
九十年度偵字第二五三號），本院判決如左：
    主  文
乙○○以明知為侵害著作權之物而意圖營利而交付之方法侵害他人之著作權為常業，
處有期徒刑壹年貳月，緩刑年，緩刑期內付保護管束。
扣案如附表二所示之光碟片計肆佰拾片均沒收。
    事  實
一、乙○○係彰化縣伸港鄉○○村○○路二九一號１２３玩具城（下稱玩具城）之實
    際負責人，明知附表一（五）之遊戲光碟片，係美商藝電公司（ＥLECTRONIC Ａ
    RTSＩNC.）享有著作權之著作物，而附表一（一）、（二）、（三）、（四）之
    遊戲光碟片，則各為甲○○○電腦娛樂股份有限公司（即ＳＯＮＹ公司，下簡稱
    新力公司）、思奎爾股份有限公司（即ＳＱＵＡＲＥ公司，下簡稱思奎爾公司）
    、卡波光股份有限公司（即ＣＡＰＣＯＭ公司，下簡稱卡波光公司）、可樂美股
    份有限公司（即ＫＯＮＡＭＩ公司，下簡稱可樂美公司）在中華民國管轄區域內
    首次發行，受我國著作權法保護，亦享有著作權之著作物，且「ＦＩＮＡＬ  Ｆ
    ＡＮＴＡＳＹ」文字，業經思奎爾公司向經濟部中央標準局（現為智慧財產局）
    申請註冊，取得商標專用權，指定使用於光碟、電腦等類，又明知某張姓不詳名
    字之成年男子所販售如附表二（一）、（二）、（三）、（四）、（五）所示之
    遊戲光碟片，皆係他人擅自重製上開公司之著作物，而侵害上開公司著作權之物
    ，且附表二（二）光碟片之包裝上「ＩＩＮＡＬ  ＴＡＮＴＡＳＹ」、「ＦＩＮ
    ＡＬ  ＦＡＮＴＡＳＹ」之文字，亦相同或近似於「ＦＩＮＡＬ  ＦＡＮＴＡＳ
    Ｙ」商標，竟意圖欺騙他人，並基於意圖營利之常業犯意，先後向該張姓不詳名
    字之成年男子以每片新台幣二十五元之價格，販入附表二（一）、（二）、（三
    ）、（四）、（五）所示之遊戲光碟片二次，並自八十九年六月間起，在上開玩
    具城，以每片五十元之價格，販賣並交付予不特定之顧客，藉以維生。嗣於八十
    九年九月十三日十七時許，為警在玩具城查獲，並扣得如附表二所示侵害作著權
    之遊戲光碟四百三十片，及附表三所示之遊戲光碟五千六百二十四片。
二、案經被害人新力公司、可樂美公司、卡波光公司、思奎爾公司及藝電公司訴由內
    政部警政署保安警察第二總隊第三大隊報台灣彰化地方法院檢察署檢察官偵查起
    訴。
    理  由
一、被告固坦承於右揭時、地，販入及賣出前揭遊戲光碟片之事實，惟否認有違反商
    標法及著作權法之犯行，辯稱不知其販賣之光碟片侵害告訴人之商標權及著作權
    云云。然查右揭事實，除據被告上開供述外，並經告訴人新力公司、可樂美公司
    、卡波光公司、思奎爾公司及藝電公司之代理人傅文民、謝孟馨及陳文詮等指訴
    甚詳，並有附表二所示之光碟片四百三十片扣案及商標註冊證、著作權註冊證書
    、進口報單、存貨明細表、發票、統一發票、出貨單、進貨單、廣告報導、現場
    照片等件附偵訊卷可稽。又附表二（二）光碟片之包裝上「ＦＩＮＡＬ  ＦＡＮ
    ＴＡＳＹ」之文字，與思奎爾公司取得商標專用權之「ＦＩＮＡＬ  ＦＡＮＴＡ
    ＳＹ」商標相同，附表二（二）光碟片之包裝上「ＩＩＮＡＬ  ＴＡＮＴＡＳＹ
    」之文字，則與「ＦＩＮＡＬ  ＦＡＮＴＡＳＹ」商標，在外觀上有使人混同誤
    認之虞，自屬近似。再者，附表二所示光碟片之包裝上並未印有出版人、發行人
    或著作權人之名稱及住址或事務所，且每片光碟販賣之價格僅為五十元，極為低
    廉，其係侵害著作權之物甚明，被告實難諉為不知。另依中美友好通商航海條約
    第九條及北美事務協調委員會與美國在台協會著作權保護協定第一條規定，美國
    人之著作受我國著作權法之保護。而日本國著作權法第六條第二款與我國著作權
    法第四條第一款之規定相同，我國人民之著作，於相同之情形下，在日本國亦受
    保護，此有台北駐日經濟文化代表處函及所附日本國著作權法條文足憑，是日本
    國人之著作如於中華民國管轄區域內首次發行，或於中華民國管轄區域外首次發
    行後三十日內在中華民國管轄區域內發行者，自也受我國著作權法之保護。本件
    附表一（五）之遊戲光碟片，業經美商藝電公司在美國為著作權之註冊，而附表
    一（一）、（二）、（三）、（四）之遊戲光碟片，既為甲○○○公司、思奎爾
    公司、卡波光公司、可樂美公司在我國首次發行，則上開公司在我國對於該等光
    碟片自均享有著作權。此外，被告經營玩具城，反覆販賣附表二所示之光碟片，
    應認係以之為業，藉以維生。是被告所辯，要屬卸責之詞，不足採信。罪證明確
    ，被告犯行應堪認定。
二、核被告販賣於包裝上附加相同或近似於他人註冊商標圖樣而散布之光碟片之所為
    ，係犯商標法第六十三條之罪；明知光碟片為侵害著作權之物而販賣交付，侵害
    他人之著作權，並以之為業之所為，則係犯著作權法第九十四條之罪。其一行為
    觸犯上開二罪名，應依想像競合犯之規定，從一重之著作權法第九十四條之罪處
    斷。公訴意旨認被告應依著作權法第九十三條第三款之罪處斷，尚有未洽，其起
    訴法條應予變更。爰審酌被告之素行，及其犯罪之動機、目的、手段、所生危害
    、經營販售侵害著作權光碟片之規模並其犯後之態度等一切之情狀，量處如主文
    所示之刑。查被告未曾受有期徒刑以上刑之宣告，有台灣彰化地方法院檢察署刑
    案資料查註紀錄表可參，因一時失慮，初罹刑章，經此偵、審教訓，當知警惕，
    應無再犯之虞，本院認其刑之宣告以暫不執行為適當，爰併予宣告緩刑三年，且
    於緩刑期內付保護管束，以啟自新。扣案如附表二所示之光碟片計四百三十片，
    為被告所有，係供犯罪所用之物，依法應予宣告沒收。
三、公訴意旨雖認被告自八十八年五月間起，至八十九年六月間之前，亦犯上開之罪
    。然此為被告所否認，且查無其於警、偵訊中曾為如此供述，自難認被告有此部
    分犯行。本應為無罪之諭知，然此部分犯行，如屬成立，與上開論罪部分為實質
    一罪關係，因不另為無罪之諭知。
四、公訴意旨另以被告自八十八年五月間起販售之如附表二（一）、（二）、（三）
    、（四）、（五）所示之遊戲光碟片（太空戰士８、太空戰士９除外）及附表三
    所示之遊戲光碟片，於其程式執行時皆會在螢幕上顯示新力公司、可樂美公司、
    卡波光公司、思奎爾公司及日商西雅企業股份有限公司享有商標專用權之如附表
    四所示之商標，因認此部分被告亦涉犯商標法第六十三條之罪。惟依商標法第六
    十二條、六十三條規定，需行為人意圖欺騙他人，於同一商品或類似商品，使用
    相同或近似於他人註冊商標之圖樣，或於有關同一商品或類似商品之廣告、標帖
    、說明書、價目表或其他文書，附加相同或近似於他人註冊商標圖樣而陳列或散
    布者，始觸犯上開法條規定之罪。而所稱商標之使用，依同法第六條規定，指為
    行銷之目的，將商標用於商品或其包裝、容器、標帖、說明書、價目表或其他類
    似物件上，而持有、陳列、散布，或商標於電視、廣播、新聞紙類廣告或參加展
    覽會展示，以促銷其商品。是倘販售光碟片者，於購買者選購之時，並未透過主
    機執行光碟片內之程式，展示軟體之商標、名稱及授權文字，僅單純將光碟片交
    付購買者，自無商標之使用，尚難認該當於商標法六十二條、第六十三條之構成
    要件。查被告固販售上開光碟片，且該光碟片於其程式執行時皆會在螢幕上顯示
    新力公司、可樂美公司、卡波光公司、思奎爾公司及日商西雅企業股份有限公司
    享有商標專用權之如附表四所示之商標。然被告僅係單純將光碟片交付購買者，
    並無證據證明被告於購買者選購之時，即透過主機執行光碟片內之程式，展示前
    揭公司之商標予購買者。因此，被告所為，要不觸犯商標法第六十三條之罪。此
    部分本應為無罪之諭知，然公訴人認與前揭論罪部分有連續犯及想像競合犯之裁
    判上一罪關係，因不另為無罪之諭知。
據上論斷，應依刑事訴訟法第二百九十九條第一項前段、第三百條，著作權法第九十
四條，商標法第六十三條，刑法第十一條前段、第五十五條、第七十四條第一款、第
九十三條第一項、第三十八條第一項第二款，判決如主文。
中      華      民      國      九十      年      十一    月    二十    日
                        臺灣彰化地方法院刑事第三庭
                                      法      官  廖  國  佑
右正本證明與原本無異。
如不服本判決，應於判決送達後十日內，向本院提出上訴狀（須附繕本）。
告訴人或被害人對於判決如有不服具備理由請求檢察官上訴者，其上訴期間之計算係
以檢察官收受判決正本之日期為準。
                                      法院書記官  王  宣  雄
中      華      民      國       九十      年     十一     月  二十六   日
著作權法第九十四條
以犯第九十一條、第九十二條或第九十三條之罪為常業者，處一年以上七年以下有期
徒刑，得併科新台幣四十五萬元以下罰金。
商標法第六十三條
明知為前條商品而販賣、意圖販賣而陳列、輸出或輸入者，處一年以下有期徒刑、拘
役或科或併科新台幣五萬元以下罰金。


司法院資訊處製作；財團法人民間司法改革基金會備份。
